臺灣高等法院民事判決　　　　　　　　　　　　　　　九十三年度訴易字第三二號
　　原　　　告　乙○
　　訴訟代理人　蔡信章律師
　　被　　　告　甲○○
　　訴訟代理人　簡旭成律師
右當事人間因被告妨害名譽案件，經原告提起刑事附帶民事訴訟，請求侵權行為損害
賠償事件，經本院刑事庭裁定移送，本院於民國九十三年十月十二日言詞辯論終結，
判決如左︰
    主    文
被告應給付原告新台幣伍萬元整，及自民國九十二年十月十六日起至清償日止，按週
年利率百分之五計算之利息。
原告其餘之訴駁回。
訴訟費用由被告負擔二十分之一，餘由原告負擔。
    事    實
甲、原告方面：
一、聲明：
  (一)被告應給付原告新台幣壹佰萬元整暨自本訴狀繕本送達之翌日起按年率百分之五
    計算之利息。
  (二)訴訟費用由被告負擔。
二、陳述：
  (一)查被告甲○○及訴外人朱自強、謝瑞隆與原告乙○均係位於台北縣中和市○○路
    三十之十二號「四季花鄉」社區居民，於民國九十年十月二日晚間（中秋節夜晚
    ），謝瑞隆、甲○○、朱自強等人即在該社區由朱自強所開設之早餐店門口騎樓
    處烤肉，然因過於吵雜，原告乃撥打電話至一樓警衛室查問究竟，詎因此遭致被
    告甲○○等人之不悅，當原告與該社區保全人員王蘇鵬以電話談論前情時，在社
    區警衛室之謝瑞隆即以「他媽的」、「幹你老母」、「幹你娘」等不雅語詞辱罵
    在電話一端之原告，隨後，謝瑞隆、甲○○、朱自強即在該社區中庭之公眾得出
    入之場所以「幹你娘」、「幹你老母」、「幹你祖公祖媽」、「雜種」等不雅語
    詞，對原告乙○辱罵。案經原告訴由台灣板橋地方法院檢察署檢察官偵查起訴，
    並由台灣板橋地方法院於九十二年八月十四日依刑法第三○九條第一項之規定判
    處被告甲○○罰金一千元在案。被告甲○○雖對本案提起上訴，惟本案業經鈞院
    於九十三年三月十日以九十二年度上易字第二八一六號刑事判決駁回被告甲○○
    之上訴在案。
  (二)按不法侵害他人之身體、健康、名譽自由、信用、隱私、貞操，或不法侵害其他
    人格法益而情節重大者，被害人雖非財產上之損害，亦得請求賠償相當之金額。
    其名譽被侵害者，並得請求為回復名譽之適當處分，民法第一百九十五條第一項
    定有明文。經查被告再三公然侮辱原告致原告名譽受損，有前揭判決書可資為憑
    ，是以原告依上開規定請求被告給付非財產上之損害新台幣一百萬元，自為法之
    所許。
  (三)被告雖抗辯其並無公然侮辱原告之情並請求傳訊訴外人陳麗玲為證，惟查　證人
    陳麗玲於　鈞院九十三年四月廿六日之庭訊中所證其於九十年十月二日曾全程在
    場及否認曾於　鈞院九十二年十月廿八日刑事庭庭訊中證述：「你給我下來這聲
    音」是被告所講等語，要與其於　鈞院刑事庭九十二年十月廿八日庭訊之證詞不
    符。蓋依　鈞院九十二年十月廿八日九十二年上易字第二八一六號審判筆錄所載
    ：「受命法官問：陳麗玲當時的時間地點？證人答：我不知道時間，已經很晚了
    ，我有下樓，時間很短，有住戶報警。」、「審判長諭知當庭勘驗錄音帶。勘驗
    結果：錄音帶內容確定有人喧譁、吵鬧，其中有人講「你給我下來、雜種、幹你
    老母、幹你娘、塞你娘」等語。陳麗玲稱我有聽到「你給我下來這聲音」是被告
    講的。檢察官問陳麗玲：你給我下來這聲音」是被告講的。證人答：是的，其他
    聲音不是被告講的。」（詳證一）是其所證九十年十月二日當時曾全程在場及「
    你給我下來」這聲音非被告所講等情，與事實不符，要無足採。
乙、被告方面：
一、聲明：
  (一)原告之訴駁回。
  (二)訴訟費用由原告負擔。
二、陳述：
  (一)依證人陳麗玲於  鈞院作證時陳述：「我當時在刑庭作證，開始是說『你給我下
    來』是甲○○先生講的，至於其他的部分不是梁先生講的，後來法官又問我一次
    ，其他部分是否被告所講的，由於錄音帶很吵雜，我沒辦法很肯定，確定梁先生
    有說你給我下來這句話，所以最後我跟法官說我全都不清楚」（見九十三年四月
    二十六日鈞院準備程序筆錄）。核與刑事審理時證人之證詞係稱：「（檢察官問
    ：你給我下來這聲音是被告講的嗎）是的，其他聲音不是被告講的。」、「（是
    否確定其他聲音不是被告講的？）我不清楚，我全部（即包含前面『你給我下來
    』這句）聽不清楚」相符，亦即證人陳麗玲於檢察官在詢問時，經確認後已更正
    其說法，表示「你給我下來」這句亦不能肯定，既然證人經確認後認為「你給我
    下來」亦無法肯定係被告所講，原刑事判決徒節錄其中一句證詞，而斷章取義證
    人之意，實有曲解。
  (二)對於原告質疑證人並未全程在場此點，按依原告於刑事審理時所提錄音帶，時間
    相當短不到五分鐘，是以證人應已有充分見證到整個事件衝突過程。更何況依證
    人所述：「我聽到很吵的聲音就下來，我是住在二樓，甲○○是住在四樓，我下
    來是到中庭，我下來時，警察還沒有來，沒多久警察就來了，大家就各回去，我
    也上樓，我究竟待多久我也不清楚」，因此證人是在事件結束後始離開應可以確
    定，有問題的是，在證人下樓前，被告甲○○有無可能辱罵原告？依證人陳麗玲
    之證詞：「（問：你如何確定被告當時沒有罵原告？）我與被告住同一棟，爭吵
    時我有下來看，我站在被告旁邊時，我沒有聽到他罵人，後來我離開被告身邊，
    站在乙○他們家的樓下，也沒有聽到被告罵人」、「（問：甲○○所站位置離乙
    ○住處多遠？）我不太確定多遠，大概二十公尺左右」既然證人在下樓前看到被
    告距離原告住處有二十公尺之遠，而原告在自家二樓窗口所錄下爭吵的聲音當非
    被告所為。
  (三)另在刑事庭審理時，證人張錦仁亦證稱並未見到聽到被告罵人。據證人張錦仁於
    鈞院刑事庭審理時證稱：「（辯護人問：在中庭時有無看到被告罵告訴人？）沒
    有」、「（問：你出來時被告在何處？）我出來他在噴水池中庭附近，然後跟他
    一起走入人群」、「（問：你聽到喧嘩聲時有無聽到被告的聲音？）沒有」可見
    原告所錄有侮辱言詞，應非被告所為。（以上見刑事卷九十二年十月二十八日審
    判筆錄）
  (四)據九十二年十二月三日法務部調查局調科參字第０九二００四四四九八０號鑑定
    通知書鑑定結果（被證一），「證物三錄音帶於一分二十秒與一分二十一秒處（
    對話內容「我姓朱嘛」乙句）有中斷現象，因此句對話背景雜音不同且音量較大
    ，研判該句對話係剪接而成。是原告所提錄音帶譯文係屬傳聞證據，且經過節錄
    ，本身已不得當作證據使用。另外，就錄音帶中之粗話究竟何人所為，據法務部
    調查局九十二年十二月十九日調科參字第0九二00四七一八五0號回復鈞院刑事庭
    稱「難鑑析錄音帶是否出自甲○○聲音」（被證二），而證人張錦仁於刑事庭審
    理時亦稱：「（問：是否聽清楚是被告聲音）我聽不清楚」，不論依刑事「罪疑
    為輕」原則或民事「舉證責任分配」，既無法證明錄音帶中之聲音為被告所為，
    即當認為被告並無為公然侮辱之舉。
  (五)縱認有侵權行為之事實，原告請求之金額亦過鉅：
    本件原告並未證明其有何精神痛苦，查原告在社區一向以興訟之名著稱，平日抗
    繳管理費，又對社區住戶蔡錫增提起誹謗告訴（九十一年偵字第三七九四號）、
    以其同居人陳玉珠名義對住戶余仁煥提起侵占告訴，此次對被告等提起告訴，亦
    是因為被告與其他判決確定之二人，平日對其抗繳管理費及惡意對住戶興訟之態
    度多所不滿，方遭此報復。衡諸情節，原告並未受有太大精神痛苦，況且此次事
    件，原告對被告及其他二人提起告訴，案經判處被告有罪確定，已使三人背負刑
    事罪名，其並已獲有兩萬元之金錢，平心而論，此僅為偶發之單純住戶間爭吵，
    原告藉以牟利，實非正途。
    理    由
一、原告起訴主張：被告甲○○及訴外人朱自強、謝瑞隆與原告乙○均係位於台北縣
    中和市○○路三十之十二號「四季花鄉」社區居民，於民國九十年十月二日晚間
    （中秋節夜晚），謝瑞隆、甲○○、朱自強等人即在該社區由朱自強所開設之早
    餐店門口騎樓處烤肉，然因過於吵雜，原告乃撥打電話至一樓警衛室查問究竟，
    詎因此遭致被告甲○○等人之不悅，當原告與該社區保全人員王蘇鵬以電話談論
    前情時，在社區警衛室之謝瑞隆即以「他媽的」、「幹你老母」、「幹你娘」等
    不雅語詞辱罵在電話一端之原告，隨後，謝瑞隆、甲○○、朱自強即在該社區中
    庭之公眾得出入之場所以「幹你娘」、「幹你老母」、「幹你祖公祖媽」、「雜
    種」等不雅語詞，對原告乙○辱罵。案經原告訴由台灣板橋地方法院檢察署檢察
    官偵查起訴，並由台灣板橋地方法院及鈞院刑事庭依刑法第三○九條第一項之規
    定判處被告甲○○罰金一千元確定在案。爰依侵權行為法律關係，請求被告賠償
    非財產上損害一百萬元。
二、被告則以：刑事判決雖認定被告有罪，但其判決有諸多違誤之處，事實上被告於
    前揭時地並無辱罵原告之言語。退萬步言，縱認有侵權行為，原告請求金額亦屬
    過鉅，不應准許等語置辯。
三、原告主張被告於前揭時地有公然侮辱原告之事實，業經原法院以九十二年度易字
    第一００一號及本院九十二年度上易字第二八一六號判處被告罰金一千元確定在
    案，已據其提出原法院九十二年度易字第一００一號及本院九十二年度上易字第
    二八一六號刑事判決為證，並經本院調取上開案卷核閱無訛。被告雖否認有前揭
    公然侮辱之行為，辯稱：其雖有在該社區中庭逗留，但無謾罵侮辱告訴人，告訴
    人所提出之錄音帶中並無伊之聲音等語。惟查：
  (一)被告如何於前揭時地以上開「雜種」、「幹你老母」、「幹你娘」、「塞你娘」
    等言詞侮辱原告等情，業據原告乙○於刑事案中提出錄音帶一卷暨其譯文為證，
    而上開錄音帶分經檢察官事務官、原法院暨本院刑事庭勘驗結果，確有前開不雅
    言詞等情，亦分別製有勘驗筆錄各一紙在卷可憑（見偵查卷第六十九頁、原審刑
    事卷第三十九頁、本院刑事卷第六十一頁）。由前述錄音對照譯文觀之，確實有
    如事實欄所示之言語，音量又足以讓不特定之其他人等聽聞，且該語詞之詞意極
    為粗鄙輕蔑，聞之令人難堪，被告在公共場所不特定人得共見共聞之狀況下，以
    之辱罵原告，顯屬公然侮辱無疑。
  (二)再，上開錄音帶經本院刑事庭送請法務部調查局作聲紋鑑定，雖因錄音帶之錄音
    距離較遠，致聲紋特徵不明顯，無法鑑析是否出自被告之聲音等情，有該局九十
    二年十二月十九日調科參字第０九００四七一八五０號函一紙附卷可稽；惟經本
    院刑事庭於九十二年十月二十八日審理時，經當庭勘驗上開錄音帶內容，勘驗結
    果：「錄音帶內容確實有人喧嘩、吵鬧，其中有人講『你給我下來、雜種、幹你
    老母、幹你娘、塞你娘』」等語，證人即同社區住戶陳麗玲於聽完錄音帶後，明
    確指稱其中「你給我下來」之語為被告之聲音，按陳麗玲為被告主動聲請傳喚之
    證人，其證詞自不可能偏袒原告一方，則其既證稱「你給我下來」一詞為被告之
    聲音，則接下來之「雜種、幹你老母、幹你娘、塞你娘」等語，顯係被告所言，
    甚為明確，至證人陳麗玲雖於本院審理時改稱：「我當時在刑庭作證，開始是說
    『你給我下來』是甲○○先生講的，至於其他的部分不是梁先生講的，後來法官
    又問我一次，其他部分是否被告所講的，由於錄音帶很吵雜，我沒有辦法很肯定
    ，確定梁先生有說你給我下來這句話，所以最後我跟法官說我全部都不清楚。」
    等語，然依本院九十二年十月廿八日九十二年上易字第二八一六號刑事審判筆錄
    所載：「受命法官問：陳麗玲當時的時間地點？證人答：我不知道時間，已經很
    晚了，我有下樓，時間很短，有住戶報警。」、「審判長諭知當庭勘驗錄音帶。
    勘驗結果：錄音帶內容確定有人喧譁、吵鬧，其中有人講「你給我下來、雜種、
    幹你老母、幹你娘、塞你娘」等語。陳麗玲稱我有聽到「你給我下來這聲音」是
    被告講的。檢察官問陳麗玲：你給我下來這聲音」是被告講的嗎？證人答：是的
    ，其他聲音不是被告講的。」（參本院卷第五六頁）是其於本院所證九十年十月
    二日當時曾全程在場及「你給我下來」這聲音非被告所講等情，與事實不符，要
    無足採。另陳麗玲證稱未聽到被告講「雜種」等其他不雅言語，應係為迴護被告
    ，避重就輕之詞，亦不足取。徵之證人即該社區警衛王蘇鵬於偵查中亦證稱：「
    後三人（即被告、謝瑞隆、朱自強）走出警衛室在中庭嚷要乙○下樓，不確定是
    何人口出粗話，……，但口氣的確不好，聲音很大」等語（見偵查卷第五十一頁
    反面），是雖證人王蘇鵬未明白說明究竟係何人口出穢言，惟其亦不否認有人說
    不雅言語，否則其盡可證稱根本沒人講粗話即可，顯係因不想招惹麻煩或為社區
    和諧故有前開證詞，是被告所辯未辱罵原告云云，要無足採。
四、按「不法侵害他人之身體、健康、名譽、自由、信用、隱私、貞操，或不法侵害
    其他人格法益而情節重大者，被害人雖非財產上之損害，亦得請求賠償相當之金
    額。」民法第一百九十五條第一項分別定有明文。本件被告公然對原告以上開不
    雅之言詞辱罵，聞之令人難堪，自屬不法侵害原告之名譽，被告對於原告因而所
    受之非財產上損害，自應負賠償責任。經審酌原告為高職畢業，經營水電工程，
    被告則小學未畢業，經營裁縫兼賣早餐，及本件兩造為同一社區住戶，因中秋節
    烤肉聲音過大而引起雙方爭吵之情形，原告請求被告賠償精神上之損害一百萬元
    ，自嫌過高，應予核減為伍萬元，方屬公允，原告逾此數額之請求，為無理由，
    應予駁回。
五、本件事證已臻明確，兩造其餘之攻擊防禦方法及未經援用之證據，經本院斟酌後
    ，認為均不足以影響本判決之結果，自無逐一詳予論駁之必要，併此敘明。
六、據上論結，本件原告之訴為一部有理由，一部無理由，依民事訴訟法第七十九條
    ，判決如主文。
中　　　華　　　民　　　國　　九十三　　年　　　十　　　月　　二十六    日
                              民事第一庭
                                  審判長法  官  尤  豐  彥
                                        法  官  湯  美  玉
                                        法  官  陳  金  圍
右正本係照原本作成。
不得上訴。
中　　　華　　　民　　　國　　九十三　　年　　　十　　　月　　二十七    日
                                        書記官　章  大  富
